【裁判字號】    89,台上,2773
【裁判日期】    890518
【裁判案由】    懲治盜匪條例
【裁判全文】
最高法院刑事判決                              八十九年度台上字第二七七三號
    上  訴  人  甲○○
右上訴人因懲治盜匪條例案件，不服台灣高等法院中華民國八十七年四月十五日第二
審判決（八十七年度上訴字第四三○號，起訴案號：台灣台北地方法院檢察署八十六
年度偵字第一六三三五號），提起上訴，本院判決如左：
    主  文
原判決撤銷，發回台灣高等法院。
    理  由
本件原判決認定上訴人即被告甲○○與蘇素枝原係朋友，因債務發生糾葛，甲○○於
民國八十六年七月十一日二十時三十分許，至台北市○○路七十巷六號蘇素枝經營之
儂達實業有限公司（下稱儂達公司）內要求蘇素枝商談債務解決方式，蘇素枝因欲至
台北市第二殯儀館為其父作頭七，不願留下，甲○○即反鎖該公司玻璃門，拉下鐵門
，對蘇素枝嚇稱「你若今日不和我談，下回躺在殯儀館的人是你」，並基於普通傷害
之犯意，動手毆打蘇女，致蘇女左上肢瘀血二×一公分、右下肢瘀血一×一公分、一
×一公分、頸部多處擦傷；其時蘇素枝仍拿起其放置桌上之皮包（內有現款新台幣（
下同）三千元、存摺三本、台北銀行支票簿二本、富邦銀行支票簿一本、印章、公司
章、鑰匙）堅持離去，甲○○旋搶下蘇女皮包，進入其位於儂達公司內之房間，並將
房門反鎖。蘇女旋即報警處理，經警到場破門進入房間查獲甲○○等情，因而維持第
一審判處上訴人妨害自由罪刑，駁回上訴人在第二審之上訴，固非無見。
惟查上訴人反鎖被害人蘇女之公司玻璃門及拉下鐵門，並以「你若今日不和我談，下
回躺在殯儀館的人是你」等語威嚇，阻止蘇女離開，繼又搶下蘇女皮包，進入其位於
蘇女公司內之房間，並將房門反鎖，惟蘇女隨即報警，似此情形，能否已拘禁或非法
剝奪蘇女之行動自由﹖抑或僅為以脅迫妨害蘇女行使權利﹖非無審酌之餘地，原審未
詳加調查，已有未洽。又上訴人搶下蘇女皮包後進入其在蘇女公司之房間內將房門反
鎖，防止蘇女進入取回其皮包，是否屬於強暴妨礙蘇女行使權利﹖原審未詳加勾稽，
率論以刑法第三百零二條第一項之妨害自由罪，殊嫌速斷。上訴意旨，指摘原判決不
當，非無理由，應認有發回更審之原因。至檢察官以牽連關係起訴之強劫罪部分，第
一審判決以此部分之犯罪不能證明，因與成罪部分有裁判上一罪關係，不另為無罪之
諭知，上訴人提起第二審上訴後，原審就此裁判上一罪之強劫部分漏未審判，案經發
回，更審時應併注意及之，併此明。
據上論結，應依刑事訴訟法第三百九十七條、第四百零一條，判決如主文。
中      華      民      國    八十九    年      五      月     十八     日
                              最高法院刑事第二庭
                                  審判長法官  莊  來  成
                                        法官  呂  潮  澤
                                        法官  謝  俊  雄
                                        法官  白  文  漳
                                        法官  蘇  振  堂
      右正本證明與原本無異
                                              書  記  官
中      華      民      國    八十九    年      五      月    二十九    日


司法院資訊處製作；財團法人民間司法改革基金會備份。
